【裁判字號】    97,審抗,120
【裁判日期】    971030
【裁判案由】    本票裁定
【裁判全文】
臺灣臺北地方法院民事裁定             97年度審抗字第120號
抗  告  人  明傑科技股份有限公司
法定代理人  乙○○
相  對  人  建國工程股份有限公司
法定代理人  甲○○
上列當事人間本票裁定事件，抗告人對於中華民國97年9月18 日
本院97年度票字第32557號裁定提起抗告，本院裁定如下：
    主  文
抗告駁回。
抗告程序費用新臺幣壹仟元由抗告人負擔。
    理  由
一、本件抗告意旨略以：相對人於中國大陸之子公司即建國工程
    顧問（昆山）有限公司（下稱建國昆山公司）承攬亞光（杭
    州）科技開發股份有限公司（下稱亞光杭州公司）基地興建
    水電工程（下稱基地工程），而由抗告人在中國大陸之子公
    司即明傑（南京）建築工程有限公司（下稱明傑南京公司）
    為次承攬人，向建國昆山公司承攬關於前開基地工程中之機
    電工程部分（下稱機電工程），而由抗告人簽發以板信商業
    銀行信義分行為付款人、票號SY0000000、SY0000000、金額
    合計新臺幣（下同）12,600,000元之本票2紙交付相對人，
    作為明傑南京公司向建國昆山公司承攬機電工程之履約保證
    票據，並約定俟明傑南京公司次承攬之機電工程於履約過程
    造成建國昆山公司諸如遲延完工等債務不履行之具體損害後
    ，經雙方結算出具體金額時，相對人始因該履約保證票據條
    件成就，而有權提示本票並請求付款。嗣因定作人亞光杭州
    公司無故停工及強行復工，致建國昆山公司及明傑南京公司
    均有應收工程款延期無法收取，相對人竟於97年2月19日，
    在明傑南京公司並無債務不履行之情形下即未發生履約保證
    事由下，將前開2紙本票向銀行提示付款，其後雙方達成協
    議，由相對人將上開本票金額12,600,000元存入抗告人帳戶
    以支付票款，抗告人另簽發含如原裁定所示本票（下稱系爭
    本票）在內、金額合計為12,600,000元之2紙本票交付相對
    人，並約定應於新開立之本票有效日前完成協商解決爭議事
    宜。詎相對人一直不與抗告人協商，經抗告人於97年9月8日
    催告後仍不履行，於履約保證條件尚未成就前，持系爭本票
    聲請本票裁定，其不得行使票據權利甚明。再者，系爭本票
    雖有免除作成拒絕證書之記載，惟相對人並未提出已為付款
    提示之證據，爰依法提起抗告等語。
二、按執票人向本票發票人行使追索權時，得聲請法院裁定後強
    制執行。票據法第123 條定有明文。又本票執票人依上揭規
    定，聲請法院裁定許可對發票人強制執行係屬非訟事件，此
    項聲請之裁定及抗告法院之裁定，僅依非訟事件程序，以審
    查強制執行許可與否，並無確定實體上法律關係存否之效力
    ，如發票人就票據債務之存否有爭執時，應由發票人提起確
    認之訴，以資解決，最高法院56年臺抗字第714號、57 年臺
    抗字第76號判例可資參照。次按本票上雖有免除作成拒絕證
    書之記載，執票人仍應於所定期限內，為付款之提示，但對
    於執票人主張未為提示者，應負舉證之責。票據法第124條
    、第95條定有明文。是本票內記載免除作成拒絕證書者，票
    據債務人若抗辯執票人未經提示付款，應負舉證之責。
三、本件相對人主張其執有抗告人為發票人之系爭本票，並免除
    作成拒絕證書，詎於到期後經提示未獲付款，依票據法第12
    3條聲請裁定許可強制執行等情，已據提出本票1紙為證，原
    裁定予以准許，依前開說明，於法並無不合。抗告人雖抗辯
    相對人未為付款之提示，然未舉證以實其說，依上開法條規
    定，其抗告即難認為有理由。抗告人另辯稱履約保證條件尚
    未成就，相對人無權行使票據權利云云，係就系爭本票之債
    權是否存在有爭執，所稱無論屬實與否，為實體法上之爭執
    ，依前開說明，亦應由抗告人另行提起確認訴訟以資解決，
    並非本件非訟程序得以審究。從而，抗告意旨指摘原裁定不
    當，求予廢棄，為無理由，應予駁回。
四、依非訟事件法第46條、第21條第2項、第24條第1項、民事訴
    訟法第495條之1第1項、第449條第1項、第78 條，裁定如主
    文。
中    華    民    國    97    年    10    月    30    日
              民事第六庭審判長法  官  劉坤典
                              法  官  黃柄縉
                              法  官  劉又菁
以上為正本係照原本作成。
本裁定除以適用法規顯有錯誤為理由，並經本院許可外，不得再
抗告。如提起再抗告，應於裁定送達後10日內委任律師為訴訟代
理人向本院提出再抗告狀，並繳納再抗告費新臺幣1,000元。
中    華    民    國    97    年    10    月    31    日
                              書記官  潘惠梅


司法院資訊處製作；財團法人民間司法改革基金會備份。
